【裁判字號】    96,抗,316
【裁判日期】    970411
【裁判案由】    假處分
【裁判全文】
臺灣高等法院臺南分院民事裁定           96年度抗字第316號
抗  告  人  宏都建設股份有限公司
法定代理人  庚○○
代  理  人  黃文力    律師
            巳○○
            滕新富
相  對  人  寅○○
            戊○○○
            午○○
上三人共同
代  理  人  陳信宏    律師
相  對  人  辛○○
            癸○○
            子○○
上  一  人
代  理  人  辰○○
相  對  人  己○○
            丙○○○
            乙○○
            未○○
            卯○○○
            丁○○
            壬○○
            丑○○
            甲○○
上列抗告人與相對人間假處分事件，對於中華民國96年9月17日
台灣嘉義地方法院（96年度裁全字第2432號）裁定，提起抗告，
本院裁定如下：
    主    文
抗告駁回。
抗告訴訟費用新台幣壹仟元由抗告人負擔。
    理    由
一、抗告意旨略以：
  (一)原裁定違反論理法則及民事訴訟法第526條第2項、第278條
    之規定：本件抗告人聲請時已陳明願供擔保，依法已可補釋
    明之不足，抗告人甚至就各占有之攤位（即原審裁定所載坐
    落嘉義市○○段○○段25、25-13、25-14、25-15、25-35、
    25-36、25-37、25-38、25-39、25-40、25-41、25-42、25-
    43等地號土地，下稱嘉義市○○段○○段25等地號，為聲請
    人所有地號等地前之攤位）一一拍照提出附於卷內，依常理
    ，若非其人占有，抗告人又何須如此大費周章？原裁定以相
    對人僅有子○○1人到場，而認為抗告人未釋明是否為相對
    人等占有設攤，顯有違論理法則。又相對人設攤之地點均為
    嘉義市○○路上，原裁定法官於台灣嘉義地方法院任職多年
    ，不可能不知道該文化路之路況，原裁定竟認為抗告人未釋
    明，顯有違誤。
  (二)原裁定認為抗告人未釋明受有何重大損害，有違論理法則及
    最高法院83年台上字第2118號判例意旨：抗告人於民國（下
    同）96年9月12日之陳報狀已提出契約節本（即該契約第10
    條第1項、第12條第2項、第14條之貸款約定、第18條之違約
    處罰規定），由該等契約規定，可知完成水、電等公共設施
    為契約之重要規定，然抗告人卻因相對人之占用道路設攤而
    無法讓水、電等公共設施設計、施作，又相對人占用系爭建
    物之出入口，致購買戶無法出入，其等亦必以此為由拒絕交
    屋，並將因而導致抗告人受有：交屋後之銀行貸款無法進
    入抗告人帳戶，而影響抗告人之營運；契約上之交屋時程
    延誤，致抗告人對於承購戶應付違約之責任；抗告人於嘉
    義地區深耕30餘年之信譽，將因而嚴重受損，並進而影響抗
    告人之股價。顯見相對人等之占有道路設攤與抗告人之損害
    間具有相當因果關係。是原裁定以關於抗告人提出之契約節
    本及收款統計表，均係抗告人與第三人即房地契約相對人間
    ，就各項工程完工後繳款之契約，其內容均難據以認係抗告
    人因此無法如期履約之重大損害之認定，顯有就契約第18條
    疏未審酌、論述違反論理法則之違法，爰請求廢棄原裁定，
    並准予供擔保後，拆除所設置之固定物及動產遷離云云。
二、按民事訴訟法第538條規定，於爭執之法律關係，為防止發
    生重大之損害或避免急迫之危險或有其他相類之情形而有必
    要時，得聲請為定暫時狀態之處分。又債權人聲請定暫時狀
    態之處分，依同法第538條之4準用第533條再準用第526條規
    定，應就其請求及假處分之原因加以釋明，且兩者缺一不可
    。前開釋明如有不足，而債權人陳明願供擔保或法院認為適
    當者，法院始得定相當之擔保，命供擔保後為假處分。若債
    權人就其請求及假處分之原因絲毫未予釋明，法院即不得命
    供擔保後為定暫時狀態之處分（最高法院22年抗字第1099號
    判例參照）。而所謂「爭執之法律關係，有定暫時狀態之必
    要者」，係指因避免重大損害或防急迫之強暴等情事（最高
    法院20年抗字第366號判例參照），有就爭執之法律關係，
    定暫時狀態之必要而言。此必要之情事即為假處分之原因，
    苟由聲請假處分之人提出相當證據以釋明其存在，即有就爭
    執之法律關係定暫時狀態之必要。是定暫時狀態假處分之聲
    請人，除應釋明與債務人間有爭執之法律關係外，尚應提出
    有何防止發生重大之損害或避免急迫之危險或有其他相類之
    情形而有必要定暫時狀態處分之原因並釋明之。於其釋明有
    所不足時，法院方得斟酌情形，依債權人供擔保以補釋明欠
    缺之陳明，酌定其擔保金額，准為定暫時狀態之假處分，尚
    不能因其陳明願供擔保，即認足補釋明之欠缺，而應為定暫
    時狀態之處分。若法院認供擔保仍不足補釋明之欠缺，非不
    得駁回其定暫時狀態假處分之聲請。況「除別有規定外，關
    於假處分之規定，於定暫時狀態之處分準用之；假處分所必
    要之方法，由法院酌定之；民事訴訟法第五百三十八條之四
    、第五百三十五條第一項、第五百三十八條第四項前段分別
    定有明文。是於爭執之法律關係有定暫時狀態之必要者，假
    處分之方法係由法院依職權酌定，不可逾越定暫時狀態所需
    要之程度，亦不可命債務人為一時可畢之行為」（最高法院
    95年度台抗字第122號裁定參照）。
三、經查：抗告人主張相對人等占用嘉義市○○路道路設攤致伊
    無法讓水、電等公共設施設計、施作，並致伊之購買戶無法
    出入，亦必因此拒絕交屋，伊將受有銀行貸款無法入帳、違
    約、信譽、股價受損等損害云云，據此向原法院聲請定暫時
    狀態處分，請求原裁定附表所示相對人等所有設置固定物及
    動產應予拆除、遷離，雖提出地籍圖、土地登記謄本、使用
    執照、門牌證明書、現場照片、自來水公司第5區管理處函
    文、切結書、嘉義市政府函文、契約節本、收款統計表等為
    釋明；惟查抗告人建築上開坐落嘉義市○○段○○段25等地
    號土地上房屋之自來水、電力等必要之公共設施部分，業均
    完工，並無因相對人設攤而無法讓水、電等無法施做之問題
    ，業據抗告人於本院訊問時亦直承無訛（見本院卷第111~11
    2頁）。則抗告人之主張其建築之房屋無法如期完工、履約
    交屋，暨收取銀行貸款、影響股價等情形，應不存在。又查
    上開抗告人所主張相對人等占用之嘉義市○○路邊地點，並
    非抗告人所有，亦經抗告人所直承無訛（見本院卷第111頁
    ）；且嘉義市政府府建字第0950065479號函文意旨亦答覆原
    審以：抗告人陳情所有嘉義市○○段25、25-9地號基地，遭
    文化路及康樂街攤販設置固定式棚架及看板構造占用圍牆乙
    節，文化路雖屬公告暫准設攤路段，現有營業者並未向市政
    府申請設攤許可，該固定棚架地點，尚屬未徵收之私人土地
    ，陳情拆除事項，係屬私權範圍，請與土地所有權人逕行協
    調處理等情，有該函文可稽（見原審卷中）。則抗告人在私
    法上是否有權排除，已非無疑；且抗告人就函文中市政府公
    告暫准設攤路段、暨未徵收之攤販設置固定式棚架及看板構
    造占用圍牆部分有關私人土地，係屬私權範圍部分，尤非如
    抗告人所指為無正當權源。參以相對人代理人子○○到場表
    示確有合法設攤，並陳明照片上攤位並非占用抗告人所有之
    系爭土地（見原審卷96年9月10日執行調查筆錄、本院卷第7
    8、79、111頁）；相對人寅○○亦提出攤販營業許可證（營
    業地址載明在嘉義市○○路台銀宿邊）、嘉義市攤販協會會
    員證、營業稅查定課徵核定稅額繳款書（見本院卷第73至75
    頁），均非無據。其他相對人等即有設攤，而其等長期固定
    占用該道路設置攤位多年，如何得認對抗告人有重大危害或
    急迫之危險或其他相類之情形，未據抗告人舉證釋明，使法
    院大致認定相對人等確有假處分之必要。又除到庭之相對人
    子○○、寅○○、戊○○○、午○○外，其餘相對人是否為
    如原裁定附表所示設置攤位固定物？抗告人亦未舉證釋明使
    法院大致認定其餘未到庭之相對人等確亦長期固定占用該道
    路設置攤位，且因而妨礙抗告人所有系爭土地通行之情事。
    另，抗告人於原審提出之上開攤位之相片，其前面或旁邊，
    亦均有道路可供通行，如何妨礙抗告人之通行，而有重大危
    害或急迫之危險或其他相類之情形，亦未據抗告人提出證據
    釋明，則是否確有假處分之必要，猶非無疑。又抗告人提出
    上開地籍圖、土地登記謄本、使用執照及門牌證明書僅能釋
    明抗告人為坐落嘉義市○○段○○段25等地號土地之所有權
    人，抗告人並於其上規劃建築房屋取得使用執照，且經戶政
    事務所發給門牌證明書；又抗告人所提出之契約節本、存證
    信函及收款統計表，均係抗告人與第三人即買賣房地契約相
    對人間，就各項工程完工後繳款之契約對價性約定，其內容
    並未能釋明抗告人有如何重大之損害或避免急迫之危險或有
    其他相類之情形，亟須因其聲請而定暫時狀態處分而可防止
    發生上開重大損害及危險。則其供擔保亦無法補釋明之不足
    ，其聲請為定暫時狀態之處分，與要件不符，且逾越定暫時
    狀態所需要之程度，並命債務人為一時可畢之行為，殆有不
    當。原裁定駁回抗告人之聲請，自無不合。抗告意旨指摘原
    裁定不當，聲明廢棄，為無理由，應予駁回。
據上論結，本件抗告為無理由，依民事訴訟法第495條之1、第44
9條第1項、第95條、第78條，裁定如主文。
中    華    民    國    97    年    4     月    11    日
                  民事第三庭審判長  法  官  陳光秀
                                    法  官  李文賢
                                    法  官  莊俊華
上為正本係照原本作成。
如不服本裁定，僅得於收受本裁定正本送達後10日內以適用法規
顯有錯誤為理由，向本院提出再抗告狀（須附繕本）依法應繳納
抗告費新台幣1千元，並委任律師為訴訟代理人，經本院許可後
始可再抗告於最高法院。
中    華    民    國    97    年    4     月    11    日
                                    書記官  吳銘添
【附記】
民事訴訟法第495條之1第2項準用同法第466條之1第1、2項規定
：
(1)對於第二審判決上訴，上訴人應委任律師為訴訟代理人。但上
  訴人或其法定代理人具有律師資格者，不在此限。
(2)上訴人之配偶、三親等內之血親、二親等內之姻親，或上訴人
  為法人、中央或地方機關時，其所屬專任人員具有律師資格並
  經法院認為適當者，亦得為第三審訴訟代理人。
民事訴訟法第466條之2：
  上訴人無資力委任訴訟代理人者，得依訴訟救助之規定，聲請
  第三審法院為之選任律師為其訴訟代理人。


司法院資訊處製作；財團法人民間司法改革基金會備份。
